臺灣高等法院花蓮分院刑事判決　　　　　　　　　　　九十年度上訴字第二號
　　上　訴　人　臺灣花蓮地方法院檢察署檢察官
　　被　　　告　丁○○
　　選任辯護人　李文平
右上訴人因被告偽造文書等案件，不服臺灣花蓮地方法院八十七年度訴字第三七九號
中華民國九十年六月十五日第一審判決（起訴案號：臺灣花蓮地方法院檢察署八十七
年度偵字第二○二四、二四五四號），提起上訴，本院判決如左：
    主  文
原判決關於蕭有銓部分撤銷。
丁○○共同意圖為自己不法之所有，以詐術使人將本人之物之交付，處有期徒刑陸月
，如易科罰金，以百元折算壹日。
    事  實
一丁○○、丙○○、乙○○、江裕源（其中丙○○、乙○○部分已經判決確定）四人
  共同意圖為自己不法之所有，基於向當舖以假典當方式詐財之犯意聯絡，於民國（
  下同）八十六年十二月一日上午十時十分許，先由丙○○陪同丁○○至屏東監理站
  僱妥在場專為人辦理車輛過戶及換領牌照事宜之監理黃牛，並將辦理Ｎ九─一六四
  五號自小客車過戶所需有關資料（其中王駿逸身分證件影本業經變造，但丁○○不
  知情）交付丁○○保管後，責成丁○○在場等候通知指示該監理黃牛辦理該汽車過
  戶及換領牌照事宜。丙○○、乙○○、江裕源三人則持變造之徐英格身分證影本（
  丁○○不知該身分證影本業經變造）前往屏東市○○路四二四號自由押當鋪，江裕
  源在外等侯，丙○○、乙○○二人進入當鋪向負責人甲○○佯稱欲典當車號Ｎ九─
  一六四五號自小客車（實際上為乙○○所有，登記在不知情之徐英格名下），甲○○不疑有他，遂交交付新台幣（以下同）十五萬元予丙○○、乙○○二人。乙○○
  旋向甲○○佯稱：伊欲至車內拿取物品，趁甲○○不注意之際，將車開走，並立即
  以電話通知在監理站等候之丁○○指示監理黃牛將汽車過戶於王駿逸名下，並換領
  Ｓ七─四四七九號牌照。嗣於八十六年十二月二日為甲○○（起訴書誤載為吳聰明
  ）在高雄市○○路與忠孝路口發現該車（懸掛Ｓ七─四四七九牌照）後，報警查獲
  。
二案經高雄市政府警察局新興分局移送臺灣高雄地方法院檢察署聲請臺灣高等法院檢
  察署核轉臺灣花蓮地方法院檢察署偵查起訴。
    理  由
一訊據被告丁○○雖坦承伊於八十六年十二月一日上午在屏東監理站逗留等候丙○○
  、乙○○、江裕源三人之事實，惟辯稱：伊僅係單純搭乘過去同事乙○○之便車，
  由花蓮前往高雄探望姑姑，伊不知丙○○、江裕源會在伊與乙○○在台東停留期間
  前往會合。嗣後伊與丙○○、乙○○、江裕源一同前往高雄，途經屏東監理站時，
  因丙○○、乙○○、江裕源稱渠等另有事情待辦，故將伊留置在屏東監理站等候，
  嗣後伊渠等辦完事情後，再返回屏東監理站搭載伊至高雄，伊對丙○○、乙○○、
  江裕源三人在屏東向當舖行騙之事實完全不知情云云。
二惟查：
  (一)查被告丁○○於本院受命法官調查時稱：「．．．我曾在慈濟醫院動鼻部的手術
    ，他（乙○○）有到醫院來看我，當時他到醫院看我時有提到他要到高雄去玩，
    問我要不要一起去，我想很久沒有去高雄看我姑姑，我就想與他一起去也好」、
    「我是在八十六年十月或十一月間在慈濟醫院動號手術的，住院約一個禮拜，我
    出院過幾天就與他一起去高雄。」（見本院卷第五三至五四頁）；嗣後再改稱：
    「我到乙○○上班的地點即大排檔（藝品館）去找他．．．在聊天當中他說他要
    到南部去，我就有跟他講他要到南部的時間敲定後通知我，我想搭便車到高雄找
    姑姑，後來有一天早上他就開車來家裡接我．．．」（見本院卷第○○頁）前後
    已有不符。且核與乙○○所證：「．．．是我先到他（被告丁○○）家去找他，
    說我要到南部幾天，他當時說要考慮要不要搭我的便車一起到高雄找親戚，大約
    第二天他就到大排檔藝品店來找我，他說要和我一起到南部．．．」亦不相同（
    見本院卷第○○頁）。已堪見被告丁○○所辯伊純係在偶然之情形下搭乙○○便
    車前往高雄一節，與事實並不相符。
  (二)次查乙○○於八十七年四月十五日在高雄新興分局刑事組應訊時供稱：伊在台東
    監理站換過車牌號碼後，即往南部環島，與朋友丁○○在台東住了二夜，屏東住
    了二夜，第五天在路上被汽車當舖抓到了。」（臺灣高雄地方法院檢察署二八四
    九九偵查卷第一○七頁）；於本院調查時仍稱前開陳述屬實（見本院卷第○○頁
    ）。被告丁○○臺灣高雄地方法院檢察署檢察官訊問時亦稱：「（當天行程如何
    ？）我們從台東過來，我與丁○○（應為江裕源之誤）開另一部白色車子去台南
    找朋友，後來隔了二、三天，乙○○與另一名男子打呼叫器給我，約我們在的某
    一家卡拉ＯＫ見面．．．」（見前揭偵查卷第九○頁反面），足見被告丁○○於
    本院調查時所辯伊僅係出於前往高雄探望姑姑之目的而搭乘乙○○便車一節，絕
    非事實。
  (三)況乙○○於本院調查時坦承伊與江裕源、丙○○相約在台東碰面的目的，就是要
    前往屏東作案（見本院卷第○○頁），而渠等約同向當舖行騙，在作案之前，彼
    此同車一路，必然對作案之細節有所計劃及討論，依一般經驗法則，顯然不致邀
    約局外人同行，以免暴露行藏，苟被告丁○○對渠等前往屏東行騙之犯罪目的並
    不知情，乙○○豈有可能邀其同行？被告丁○○之前開辯解顯與常情有違。
  (四)復查乙○○及江裕源於案發後在高雄縣警察局新興分局警訊及臺灣高雄地方法院
    檢察署檢察官偵查初訊時，即已明確指證被告蕭有銓於屏東縣監理站接應辦理汽
    車過戶（自徐英格過戶到王駿逸名下）並換領牌照（將Ｎ九─一六四五號換成Ｓ
    七─四四七九號），被告蕭有銓並分得二萬元等情甚詳（見警訊卷高雄縣警察局
    新興分局第二○九八○號警訊影印卷第二頁正面、四頁正面、第八頁反面，臺灣
    高雄地方法院檢察署八十六年度偵字第二八四九九號偵查影印卷第七頁）。乙○○於本院調查時更坦承伊於前開警訊時係在自由意志下自行書寫：「丁○○是負
    責在各監理站辦理註銷及新領牌照之人，而昨八十六年十二月一日所詐欺之錢財
    ，他也分得二萬元。」等文字（見本院卷第○○頁），江裕源於前開警訊中亦為
    相同內容之指認（前揭警訊卷第八頁反面）。乙○○於本院受命法官調查時復稱
    ：伊於前揭警訊中均係照實陳述，且筆錄均經伊看過後才簽名等語（見本院卷第
    ○○頁）。乙○○及江裕源前揭指證且核與丙○○於本院調查時所證：被告丁○○對前開犯罪確實知情，且分得二萬元贓款等情相符（見本院卷第○○頁）。
  (五)被告丁○○嗣後於本院隔離訊問中雖坦承乙○○曾經交付二萬元之事實，惟再辯
    稱：伊當時覺得不該拿，故乙○○有叫伊拿（還）給丙○○云云（見本院卷第○○頁），再對照乙○○於本院調查時所稱因被告丁○○係其好友，故伊曾向丙○○堅稱不要將被告丁○○拖下水（見本院卷第○○頁），苟渠等所述屬實，乙○○自始即有讓被告丁○○置身事外之決心，事後被告丁○○事後又已經明確表示
    拒絕分贓，被告丁○○顯然與本案毫無牽扯，乙○○與江裕源於次日被警查獲當
    時，被告丁○○又未在場，乙○○及江裕源為何在自由意志下明確指證被告丁○○有「在監理站負責辦理註銷及新領牌照」之行為分擔及參與事後分贓？且嗣後
    在檢察官複訊時又再指證被告丁○○在監理站負責監督黃牛辦理註銷牌照及辦理
    過戶？再參照乙○○於本院調查時仍然坦承本案之作案手法係伊與江裕源及丙○○於當舖內行騙十五萬元得逞後，再以電話通知辦理註銷牌照及辦理過戶（見本
    院卷第○○頁），足見乙○○於警訊中所述：「．．．待我們辦理一切手續拿到
    所典當之新台幣拾伍萬元後，楊先生（指丙○○）再與在監理所等候之丁○○聯
    絡，將原本車主徐英格改為王駿逸．．．」（見前揭警訊卷第四頁）確屬實情。
  (六)被告丁○○犯罪事證至為明確，其犯行已經足堪認定。
三核被告蕭有銓所為，係犯刑法第三百三十九條第一項之詐欺罪。其與丙○○、乙○○、江裕源間有犯意聯絡及行為分擔，皆為共同正犯。被告等犯罪後，刑法第四十
  一條已經於九十年一月十日修正公布施行，將易科罰金之範圍擴大為最重本刑五年
  以上有期徒刑之罪，比較新舊法，以新法對被告等較為有利，應依刑法第二條第一
  項前段之規定，適用有利於被告等之新法。原審失察，遽為無罪之諭知，尚有未洽
  ，公訴人執此提起本件上訴為有理由，自應撤銷改判。爰審酌被告丁○○年事尚輕
  ，涉世不深，因誤交損友而致犯罪，惟其犯罪後飾詞狡辯，絲毫未見悔意及其犯罪
  所生損害尚非重大等一切情狀，量處如主文所示之刑，並諭知易科罰金之折算標準
  。
四公訴意旨另略以：被告丁○○與其他共犯於前開詐騙過程中，使用業經變造之徐英
  格及王駿逸身分證辦理典當及過戶、換領牌照事宜，因認被告丁○○另涉嫌觸犯刑
  法第二百十六條行使第二百十條偽造私文書、第二百十六條行使第二百十二條特種
  文書、第二百十四條使公務員登載不實罪名云云。惟查：被告丁○○僅係偶一參與
  其他共犯之犯罪，對渠等偽造、變造文書之犯行並不知情等情，已經共犯丙○○於
  本院受命法官調查中明確證述在卷（見本院卷第○○頁），本院參照丙○○於本院
  調查中對本案案情坦白供述，並無曲意迴護被告丁○○之情狀，認其此部分有利於
  被告丁○○之供述確屬可信，被告丁○○並不構成此部分犯罪，惟檢察官認為被告
  丁○○此部分行為與其前開有罪部分有方法結果之牽連關係，故不另為無罪之諭知
  。
據上論斷，應依刑事訴訟法第三百六十九條第一項前段、第三百六十四條、第二百九
十九條第一項前段，刑法第二十八條、第三百三十九條第一項、第四十一條，罰金罰
鍰提高標準條例第一條前段、第二條，判決如主文。
本案經檢察官邱雲昌到庭執行職務。
中      華      民      國    九十一    年     十一     月      六      日
                                    審判長法官  蔣  有  木
                                          法官  賴  淳  良
                                          法官  何  方  興
右正本證明與原本無異。
本件被告不得上訴。
檢察官得上訴。
                                        書記官  劉  妙  娘
中      華      民      國    九十一    年      十一    月      六      日
